臺灣桃園地方法院刑事判決　　　　　　　　96年度訴字第95號
公　訴　人　台灣桃園地方法院檢察署檢察官
被　　　告　丙○○
　　　　　　　　　　（
指定辯護人　本院公設辯護人　陳瑞明
上列被告因強盜等案件，經檢察官提起公訴（95年度偵字第2502
6 號），本院判決如下：
    主  文
丙○○竊盜，累犯，處有期徒刑陸月。又意圖為自己不法之所有
，以脅迫至使不能抗拒，而取他人之物，累犯，處有期徒刑伍年
拾月，扣案之黑色塑膠製玩具手槍壹把沒收。應執行有期徒刑陸
年貳月，扣案之黑色塑膠製玩具手槍壹把沒收。
    事  實
一、丙○○前曾因竊盜案件，經本院以92年度簡上字第403 號判
    處有期徒刑2 年確定，又因違反毒品危害防制條例案件，經
    本院以93年度訴字第851 號判處有期徒刑7 月確定，二罪經
    定應執行刑為有期徒刑2 年5 月，於民國93年6 月24日入監
    服刑，於94年11月9 日假釋出監，至95年5 月29日縮刑期滿
    ，假釋未經撤銷視為執行完畢（構成累犯）。卻未警惕，竟
    先後為下列行為：
  (一)基於意圖為自己不法所有之竊盜犯意，於95年11月9 日上午
    10時許，在桃園縣中壢市芝芭里芝芭86之9 號前，見乙○○
    所有之車號KGE ─266 號重型機車鑰匙插置於電門，因認有
    機可乘，遂徒手竊取之，得手後逃逸，竊得之機車則供己代
    步之用。
  (二)復基於意圖為自己不法所有之強盜犯意，於95年11月15日下
    午4 時40分許，騎乘上開竊得之機車，至桃園縣平鎮市○○
    里○○路○ 段130 號，先向甲○○○佯稱欲借廁所並藉詞探
    詢是否有其他人在家，嗣甲○○○拒絕借予廁所使用，丙○○亦得知未有其他人在場後離去，隨即再度返回並掏出預藏
    之黑色塑膠製玩具手槍一枝指向甲○○○胸頸處，因瞬息之
    間手槍真假難辨，丙○○上開脅迫行為，客觀上已達至使甲○○○不能抗拒之程度，丙○○見甲○○○已陷於不能抗拒
    之驚恐狀態，乃先將該玩具手槍插放衣服口袋，迅即動手強
    取甲○○○耳垂上之金耳環一對，得手後方步出屋外，甲○○○乃呼喊：耳環遭搶走了等語，適逢甲○○○之夫沈鳳郎
    返回住處聽聞呼救聲，雙方扭打在地，金飾亦遺失。旋巡邏
    員警前來圍捕，逮捕丙○○，並當場扣得其所有之上開玩具
    手槍一枝，查悉上情。
二、案經桃園縣政府警察局平鎮分局報告台灣桃園地方法院檢察
    署檢察官偵查起訴。
    理  由
壹、證據能力方面
一、被告於審判外之供述：按刑事訴訟法第156 條第1 項之規定
    ，被告之自白非出於強暴、脅迫、利誘、詐欺、疲勞訊問、
    違法羈押或其他不正之方法，且與事實相符者，得為證據。
    查本件被告、辯護人於準備程序、審判期日對於公訴檢察官
    提出被告之警詢、偵查中之訊問筆錄等證據能力均不爭執，
    且未抗辯其自白非出於任意性，亦查無事證足認檢察官及警
    察機關於製作該等筆錄時，有對被告施以法律所禁止之不正
    方法等情事，應認該等審判外之自白具任意性而有證據能力
    。
二、被告以外之人審判外之陳述：
  (一)乙○○於警詢及檢察官偵訊時之證述：
    按被告以外之人於審判外之言詞或書面陳述，除法律有規定
    者外，不得作為證據。又被告以外之人於偵查中向檢察官所
    為之陳述，除顯有不可信之情況者外，得為證據。被告以外
    之人於審判外之陳述，雖不符前四條之規定，而經當事人於
    審判程序同意作為證據，法院審酌該言詞陳述或書面陳述作
    成時之情況，認為適當者，亦得為證據。當事人、代理人或
    辯護人於法院調查證據時，知有第159 條第1 項不得為證據
    之情形，而未於言詞辯論終結前聲明異議者，視為有前項之
    同意，刑事訴訟法第159 條第1 項、第159 條之1 第2 項、
    第159 條之5 定有明文。查證人乙○○於警詢時之陳述，雖
    屬傳聞證據，然被告及其指定辯護人迄至本院辯論終結前均
    未有何異議，且本院審酌證人乙○○於警詢時並遭受何不當
    訊問之情，作為證據並無何不適當之處。而乙○○於檢察官
    偵訊時之陳述，業經具結，亦無何顯不可信之情形存在，亦
    具有證據能力。
  (二)甲○○○、沈鳳郎於警詢及檢察官偵訊時之指述
    按被告以外之人於檢察事務官、司法警察官或司法警察調查
    中所為之陳述，與審判中不符時，其先前之陳述具有較可信
    之特別情況，且為證明犯罪事實存否所必要者，得為證據，
    刑事訴訟法第159 條之2 固有明文。由是如被告以外之人於
    警詢時之陳述與審判中之陳述有「不符」之情況，經比較結
    果，先前之陳述「具有較可信之特別情況」，且「為證明犯
    罪事實存在與否所必要者」，則例外具有證據能力。然需說
    明者為，若被告以外之人於警詢時之陳述與審判中之陳述並
    無「不符」之情形存在時，該等陳述與其審判中之陳述相互
    應映，適益徵其於審判中所述為真實，自當更應肯定其證據
    能力，而非拘泥於文字框架，曲解傳聞法則立法之目的、僵
    化解釋本條項限於被告以外之人於警詢時之陳述與審判中陳
    述有「不符」之情形下始有適用。經查，甲○○○、沈鳳郎
    於警詢時之陳述，雖屬傳聞證據，惟渠等業經本院傳訊到庭
    作證，而渠等警詢陳述之內容亦與本院審理時之證述內容互
    核一致，而被告及其指定辯護人對此證據能力亦未曾提出爭
    執，是由上述說明，渠等於警詢時之陳述自當得以與渠等審
    判中之陳述相應映，應認有證據能力。至渠等於檢察官偵訊
    時之證述，均經具結，且無何顯不可信之情況，揆諸前述，
    當亦具有證據能力。
貳、實體方面
一、竊盜罪部分：
    被告於上開時、地，竊取乙○○所有之KGE-266 號重型機車
    以供己代步之用之事實，迭據被告於歷次訊問時坦認在卷，
    核與證人乙○○於警詢及檢察官偵訊時之證述相符（見偵卷
    第40至41頁、第62至63頁），而本案查獲時當場扣得被告所
    竊取之機車及鑰匙一支，業據乙○○領回，亦有贓物認領保
    管單一紙、照片三張在卷可稽（見偵卷第43頁、第49頁下方
    、第50頁），是被告任意性自白核與事證相符，被告上開竊
    行，足堪認定。至檢察官認被告係與某年籍不詳之成年男子
    共犯本件，無非係以證人乙○○於檢察官偵訊時之證述為據
    ，然查被告就此辯稱：當日係其同事綽號「阿燦」之人載伊
    到該處後即離開，並未有共同行竊之情；而稽之證人乙○○
    所言僅係稱：有一部機車上面載二個人，其中一人跳下來把
    伊車騎走等語，是亦僅得以認定當時確有另一人載被告至該
    處，然尚無從遽以認該人與被告間對於本件竊行有何共同犯
    意聯絡或行為分擔而論以共犯。
二、強盜罪部分
    訊據被告固坦認於上開時、地有騎乘竊得機車至甲○○○住
    處，然矢口否認有何強盜犯行，辯稱：伊與沈鳳郎前為清潔
    隊同事，當日伊喝了酒至該處向甲○○○借廁所，但甲○○○不借就將門關起來，伊走出外面時看到門外有農具想要偷
    走，才靠近渠家的狗吠叫，甲○○○開門看見即大喊抓小偷
    ，沈鳳郎剛好回來就抓住伊的腳，伊沒有拿甲○○○之金耳
    環，扣案玩具槍是伊上班時會和同事拿出來玩，放在機車腳
    踏墊上，沒有拿進甲○○○屋內，是伊走到機車停放處要離
    去時才拿出槍抵住甲○○○胸口云云。然查：
  (一)被告於上開時、地，先向甲○○○佯稱借廁並藉詞探詢是否
    有其他人在家，嗣甲○○○拒絕借予廁所使用，被告離去後
    隨即再度返回並掏出預藏之黑色塑膠製玩具手槍一枝指著甲○○○胸頸處，嗣丙○○先將該玩具手槍插放衣服口袋，迅
    即動手強取甲○○○耳垂上之金耳環一對，得手後方步出屋
    外，甲○○○乃呼喊：耳環遭搶走了等語，適逢甲○○○之
    夫沈鳳郎返回住處聽聞呼救聲，雙方扭打在地，金飾亦遺失
    ，旋巡邏員警前來圍捕，逮捕丙○○，並當場扣得該玩具手
    槍一枝之事實，迭據證人甲○○○於警詢、檢察官偵訊及本
    院審理時明確指證在卷（見偵卷第34至37頁、第62頁、本院
    卷第64至67頁），核與證人沈鳳郎於警詢、檢察官偵訊及本
    院審理時證述相符（見偵卷第37至38頁、第63頁本院卷第68
    至72頁），而證人沈鳳郎、甲○○○與被告素無嫌隙，應無
    誣陷被告入罪之虞，渠等所述當可採憑；此外，並有貼附甲○○○配戴該金耳環照片之身分證影本一份（見本院卷第78
    頁）在卷可稽，及該扣案之玩具手槍一枝可資佐證，而該玩
    具手槍一枝，經本院當庭勘驗，為橫長17公分、縱長11公分
    、厚3 公分，材質為塑膠質地，顏色為全黑色（見本院卷第
    74頁），是該玩具手槍於外觀上與真槍極為相似，若未直接
    接觸握持，實難立即辨認其為塑膠材質之玩具手槍，而槍枝
    能瞬間擊發取人性命或使人受傷，而屬違禁物，眾所皆知，
    又一般人對槍枝之構造、性能並不熟稔，況證人甲○○○於
    案發時已年逾六十八歲，案發時又獨自在家，於被告驟然掏
    出該玩具手槍指向甲○○○胸頸部，在客觀上已足至使甲○○○喪失意思自由而達於不能抗拒之脅迫程度，被告進而利
    用此一情狀而迅即強取甲○○○掛戴之金耳環一對，則被告
    所為乃基於強盜他人財物之意思而為強盜犯行，足堪認定。
  (二)被告雖以前詞辯解，然已與前揭事證不符，且證人甲○○○
    、沈鳳郎均證稱：渠等住家門口並無放置何農具或馬達等物
    。復由被告前後供述內容以觀，被告於警詢時即坦認有持槍
    抵住甲○○○胸前，扣案玩具手槍係玩具店買來、作案時可
    以用的等語（見偵卷第21頁）；於檢察官偵訊時則陳稱：因
    想偷渠等門外農具被發現，伊就隨手拿帶的玩具槍指著甲○○○，叫渠不要叫，伊就衝出來，碰到沈鳳郎回來，就扭打
    一團等語（見偵卷第56頁）；除可徵顯被告前後所辯情節存
    有歧異，亦足見案發時該玩具手槍係被告隨身攜帶而非放置
    於機車置物箱內，據此，果若依被告所辯情節，被告至甲○○○住處果係為借廁所，何以須隨身攜帶該玩具手槍？又被
    告當下應已為尋找廁所而甚為急迫，何以遭甲○○○拒絕後
    未立即尋找其他處所解便仍有餘裕觀察該處放置財物欲行偷
    竊？況被告既未竊得何物件，甲○○○豈有僅因家中犬隻吠
    叫即大聲呼喊之理？是以，被告所辯不但與事證不符，與其
    自身前後所述亦相歧異，又衡與事理有悖，實難採信。
  (三)至當場雖未於被告身上或附近土地扣得甲○○○遭強取之金
    耳環，且甲○○○耳朵處並未因此受有傷害，然據甲○○○
    於本院之證述，並核以甲○○○身分證上照片所顯示渠配戴
    之金耳環，該金耳環外型為一環狀、扣壓式，拉開扣環即得
    以剝卸，且體積頗微，是於被告強行拉取後甲○○○耳朵處
    未留下傷痕亦無何悖於常理之處；而甲○○○遭被告強取後
    隨即呼叫，被告於此之際為求脫罪將得手之金耳環隨手拋丟
    、或情急之際遺落難尋之情，亦非不可想像，指定辯護人執
    此辯解，實難採為被告任何有利之認定。
  (四)末者，所謂強暴者，係逞不法腕力，使他人無以抗拒，或以
    有形之體力或其他類此之行為，造成被害人心理上、生理上
    被強制之狀態，進而足以妨害被害人意思決定之自由與依其
    意思決定而行動之自由。而脅迫者，則以言詞或舉動顯示有
    加害他人之意思，或以加害他人之意思通知他人，使生畏懼
    之威脅逼迫，進而妨害被害人之意思決定自由與依其意思決
    定而行動之自由。二者間，其造成他人意思決定自由之障礙
    雖無不同，然於方式上，則非等同。本案被告以玩具手槍冒
    充真槍手指向甲○○○胸頸部之舉動，係為迫使渠陷於無法
    抗拒之狀態，本質上此一舉動，如上所述，應認係脅迫，而
    非強暴，至被告嗣即利用甲○○○陷於不能抗拒之狀態而強
    取該金耳環一對，此當係取他人之物之手段，而非以強暴方
    式使甲○○○不能抗拒。另被告持以為上開強盜犯行之玩具
    手槍，乃係塑膠質地，雖被害人一時誤以為係真槍，然尚難
    認該玩具手槍客觀上足對人之生命、身體、安全構成威脅，
    自不得逕認屬刑法上之兇器，附此敘明。
三、核被告所為，係分別犯刑法第320 條第1 項之竊盜罪及同法
    第328 條第1 項之強盜罪。又被告所犯上開二罪，犯意各別
    ，行為互殊，罪名相異，應予分論併罰。查被告有如事實欄
    所示前科，並經有期徒刑執行完畢，有臺灣高等法院被告全
    國前案紀錄表在卷可憑，是其於前案有期徒刑之執行完畢後
    五年內，故意再犯本案有期徒刑以上之罪，為累犯，所犯二
    罪均應依刑法第47條第1 項規定加重其刑。爰審酌被告年輕
    力壯，不以己力賺取所需，藉上開手段竊盜機車供己使用、
    強盜被害人財物，危害社會治安嚴重，且造成年事已高之被
    害人甲○○○內心陰霾頗深，犯後又砌詞否認強盜犯行，甚
    為可議，惟念其並未行兇傷人，應尚非惡極之人，另參考其
    犯後坦承部分犯行之態度、所強盜、竊盜之財物金額、價值
    、生活狀況、智識程度等一切情狀，就其所犯二罪，各量處
    如主文所示之刑，並依法定其應執行之刑。至扣案之玩具手
    槍一枝為被告所有之物，業據被告坦認在卷，且為被告持以
    犯本件強盜案件所用之物，業如前述，應依刑法第38條第1
    項第2 款規定宣告沒收。
據上論斷，應依刑事訴訟法第299 條第1 項前段，刑法第320 條
第1 項、刑法第328 條第1 項、第47條第1 項、第51條第5 款、
第38條第1 項第2 款，判決如主文。
本案經檢察官鄭東峰到庭執行職務。
中　　華　　民　　國　　96　　年　　3 　　月　　30　　日
                  刑事第十二庭審判長法  官  游  紅  桃
                                    法  官  江  俊  彥
                                    法  官  陳  雪  玉
以上正本證明與原本無異。
如不服本判決，應於判決送達後10日內向本院提出上訴狀（應附
繕本），上訴於臺灣高等法院。
　　　　　　　　　　　　　　      　書記官　戴  育  萍
中　　華　　民　　國　　96　　年　　4 　　月　　2 　　日
附錄本案論罪科刑法條：
中華民國刑法第320 條（普通竊盜罪、竊佔罪）
意圖為自己或第三人不法之所有，而竊取他人之動產者，為竊盜
罪，處5 年以下有期徒刑、拘役或5 百元以下罰金。
意圖為自己或第三人不法之利益，而竊佔他人之不動產者，依前
項之規定處斷。
前二項之未遂犯罰之。
中華民國刑法第328 條（普通強盜罪）
意圖為自己或第三人不法之所有，以強暴、脅迫、藥劑、催眠術
或他法，至使不能抗拒，而取他人之物或使其交付者，為強盜罪
，處5 年以上有期徒刑。以前項方法得財產上不法之利益或使第
三人得之者，亦同。
犯強盜罪因而致人於死者，處死刑、無期徒刑或 10 年以上有期
徒刑；致重傷者，處無期徒刑或 7 年以上有期徒刑。
第 1 項及第 2 項之未遂犯罰之。
預備犯強盜罪者，處 1 年以下有期徒刑、拘役或 3 千元以下罰
金。
